臺灣臺中地方法院刑事判決　　　　　　　　　　　　　　九十四年度易字第三七號
　　公　訴　人　臺灣臺中地方法院檢察署檢察官
　　被　　　告　乙○○
右列被告因違反著作權法案件，經檢察官聲請簡易判決處刑（九十三年度偵字第一八
七六四號），本院臺中簡易庭認不宜以簡易判決處刑（九十三年度中簡字第三二０七
號），移由本院刑事庭改依通常程序審理，嗣被告於準備程序中就被訴事實為有罪之
陳述，而由本院合議庭裁定由受命法官獨任進行簡式審判程序審理，本院判決如左：
    主  文
乙○○擅自以重製之方法侵害他人之著作財產權，處有期徒刑月，如易科罰金，以
佰元折算壹日。扣案之光碟燒錄機壹台（含電源線壹組）、藍色空白光碟片肆拾片
及「天宇系列—傀渡論之競鋒記」盜版影音光碟片（藍色片）陸片，均沒收之。
    犯罪事實
一、乙○○明知「天宇系列—傀渡論之競鋒記」布袋戲影片，係著作人黃文耀享有著
    作財產權之視聽著作，在著作財產權存續期間內，授與甲○○○有限公司（下稱
大正公司）就該視聽著作之錄影帶及影音光碟（ＶＣＤ）享有製作發行之專屬授
    權，尚在授權期間內，且明知其姓名年籍不詳之成年友人於民國九十三年五月下
    旬某日所交付之「天宇系列—傀渡論之競鋒記」影音光碟片四片（即扣案光碟片
    中白色片），係由姓名年籍不詳之成年人未經大正公司授權或同意而擅自重製者
    ，為侵害大正公司之著作財產權之盜版影音光碟片，卻仍受該友人之託，於九十
    三年五月二十八日二十一時十分前之某時，在其所經營位在臺中市○○路三一０
    號之「林記影音光碟廣場」內，亦未經大正公司授權或同意，以其所有之光碟燒
    錄機一台（為一母片匣對應二子片匣之一對二光碟燒錄機）及其所有之藍色空白
    光碟片，以將前揭「天宇系列—傀渡論之競鋒記」影音光碟片（白色片）置入該
    光碟燒錄機母片匣內，再將前述藍色空白光碟片置入燒錄機子片匣內之方式，接
    續擅自重製該「天宇系列—傀渡論之競鋒記」布袋戲影音光碟片六片（聲請簡易
    判決處刑書誤認為「十片」，詳如下述），而侵害大正公司之著作財產權。嗣於
    同日二十一時十分許，為警持本院所核發之搜索票在上址查獲，扣得其所有供其
    擅自重製上開影音光碟片所用之光碟燒錄機一台（含電源線一組）及藍色空白光
    碟片四十片，復扣得其所有因其擅自重製上開影音光碟片所得之「天宇系列—傀
    渡論之競鋒記」盜版影音光碟片（藍色片）六片，且扣得其不詳成年友人所有之
    前述「天宇系列—傀渡論之競鋒記」盜版影音光碟片（白色片）四片等物，遂為
    警查悉上情。
二、案經大正公司訴請內政部警政署保安警察第二總隊第三大隊第一中隊移送臺灣臺
    中地方法院檢察署檢察官偵查後，聲請簡易判決處刑，經本院臺中簡易庭認不宜
    以簡易判決處刑，移由本院刑事庭改依通常程序審理。
    理  由
一、上開犯罪事實，業據被告乙○○於本院準備程序及審理時均坦承不諱。按著作人
    專有重製、以移轉所有權之方式散布及出租其著作等權利，而著作財產權得全部
    或部分讓與他人或與他人共有，又著作財產權人得授權他人利用其著作，其授權
    利用之地域、時間、內容、利用方法或其他事項，依當事人之約定，著作權法第
    二十二條第一項、第二十八條之一第一項、第二十九條第一項、第三十六條第一
    項、第三十七條第一項前段分別定有明文。查扣案之前述「天宇系列—傀渡論之
    競鋒記」布袋戲影片，係著作人黃文耀享有著作財產權之視聽著作，在著作財產
    權存續期間內，授與大正公司就該視聽著作之錄影帶及影音光碟（ＶＣＤ）享有
    製作發行之專屬授權，且於被告為本件犯行時，尚在授權期間內，任何人非經同
    意或授權，均不得擅自重製、散布或意圖散布而公開陳列、持有等情，業據告訴
    代理人許恭城、丁○○分別於警詢、偵訊時指述綦詳，並有大正公司之經濟部公
    司執照、彰化縣政府營利事業登記證、發行權授權證明書等各一份及著作財產權
    讓與證明書、智慧財產權證明書等各二份附卷可稽，堪認告訴人大正公司確有提
    出本件告訴之合法權源無訛，合先敘明。次查，扣案之「天宇系列—傀渡論之競
    鋒記」盜版影音光碟片（藍色片）六片，係以空白光碟片燒錄而成後，在光碟片
    上標註片名等情，除據告訴代理人許恭城、丁○○分別於警詢、偵訊時指認明確
    ，且有該等扣案影音光碟片之外觀照片存卷可證外，並經本院當庭勘驗扣案物外
    觀屬實，則該等扣案之布袋戲影片影音光碟片顯係未經著作權人授權或同意，而
    擅自重製之盜版影音光碟片重製物，應堪認定。此外，尚有本院九十三年度聲搜
    字第一四一六號搜索票、搜索扣押筆錄、扣押物品目錄表、大正公司市場搜証報
    告圖表各一份及查獲現場照片八幀存卷可憑。綜上所述，被告自白確與事實相符
    ，得為證據，故本件事證業臻明確，被告上開犯行，洵堪認定。
二、查被告行為後，著作權法已於九十三年九月一日修正公布施行，並於同年月三日
    生效，其中修正前著作權法第九十一條第二項之「非意圖營利而以重製之方法侵
    害他人之著作財產權，重製份數超過五份，或其侵害總額按查獲時獲得合法著作
    重製物市價計算，超過新臺幣三萬元者，處三年以下有期徒刑、拘役，或科或併
    科新臺幣七十五萬元以下罰金。」規定，業經修正為修正後著作權法第九十一條
    第一項之「擅自以重製之方法侵害他人之著作財產權者，處三年以下有期徒刑、
    拘役，或科或併科新臺幣七十五萬元以下罰金。」，就修正前、後之規定通盤比
    較之結果，其刑度及追訴條件（指均須告訴乃論）均屬相同，雖修正前之規定尚
    有「重製份數超過五份，或其侵害總額按查獲時獲得合法著作重製物市價計算，
    超過新臺幣三萬元者」之限制，惟本件被告重製份數既已超過五份，故於本件亦
    無裁判前之法律有利於行為人者之情形，故依刑法第二條第一項前段之規定，本
    件自應適用九十三年九月一日修正後之著作權法，公訴人逕認本件應適用修正前
  著作權法第九十一條第二項之規定，尚屬誤會，合先敘明。故核被告所為，係犯
    修正後著作權法第九十一條第一項之擅自以重製之方法侵害他人之著作財產權罪
    。被告擅自重製之盜版影音光碟片之數量雖達六片，然其係源於同一委託之原因
    ，基於完成同一重製目的之犯意，侵害同一法益，而利用同一犯罪之機會接續為
    之，應為接續犯，屬實質上之一罪，附此敘明。爰審酌被告前未曾受有期徒刑以
    上刑之宣告，素行尚稱良好，有臺灣臺中地方法院檢察署刑案資料查註紀錄表及
    臺灣高等法院被告全國前案紀錄表各一份在卷可稽，其受友人之託而擅自重製上
    開盜版影音光碟片之犯罪動機、目的，其枉顧該視聽著作為著作財產權人辛苦之
    智慧結晶，復無視政府大力宣導尊重他人智慧財產權之法令，行為雖屬可議，然
    本件所查獲之盜版光碟片重製物數量尚微，對著作財產權人之權益侵害非鉅，暨
    其犯後坦承全部犯行之良好態度等一切情狀，量處如主文所示之刑，並諭知易科
    罰金之折算標準，以示儆懲。
三、扣案之光碟燒錄機一台（含電源線一組）及藍色空白光碟片四十片，係被告所有
    供其為本件犯行所用之物，扣案之「天宇系列—傀渡論之競鋒記」盜版影音光碟
    片（藍色片）六片，則係被告所有因其為本件犯行所得之物，業據被告供明在卷
    ，復經本院審認詳確，爰依著作權法第九十八條前段之規定，宣告沒收之。
四、至於同時扣案之「天宇系列—傀渡論之競鋒記」盜版影音光碟片（白色片）四片
    ，公訴人係認亦屬被告擅自以重製之方法侵害他人之著作財產權所得之物，且認
    被告該部分亦涉犯修正前著作權法第九十一條第二項之罪（經新舊法比較後，該
    部分若係成罪，應係犯修正後著作權法第九十一條第一項之罪，業如前述）。然
    訊據被告於偵訊及本院審理時，始終供述該等扣案之白色影音光碟片四片，實係
    該姓名年籍不詳之成年友人所有，於委請被告為其重製時所交付之物，而由被告
    充作母片加以重製之用等語。而查，扣案之「天宇系列—傀渡論之競鋒記」盜版
    影音光碟片十片中，藍色片為六片，白色片則為四片，藍色片部分均係以相同廠
    牌、型號之藍色光碟片所拷製，其上所書寫之片名顯出自同一人之筆跡，而其上
    書寫之集別亦有所重複，且該等藍色光碟片核與前述同時扣得之藍色空白光碟片
    四十片之廠牌、型號、外觀圖案均屬相同，足徵被告供稱係為重製該盜版影音光
    碟片而購入該等藍色空白光碟片（一次需購買一疊五十片）等情，要與常情相符
    ；至於白色片部分，則係由兩種不同廠牌、型號、外觀圖案之白色光碟片所拷製
    而得，其上所書寫之集數亦互不相同。查利用一對一或一對二之光碟燒錄機盜拷
    影音光碟，必須同時將影音光碟之母片及空白光碟片，同時分別放置在燒錄器之
    母片匣及子片匣內，方得執行燒錄對拷之重製行為，故被告若欲重製影音光碟，
    必先有可供盜拷之母片，方得加以複製，從而，綜合上述情節交相以觀，並參酌
    本件查獲現場狀況及扣案物情形，被告辯稱：扣案之上開白色片部分係該不詳成
    年友人因委託重製而交付者，伊將其中第七、八集之部分重製而得扣案之藍色片
    六片，惟尚未重製其中第五、六集時，即為警查獲等語，尚與前述燒錄對拷影音
    光碟片之執行方式相符，且與扣案盜版影音光碟片之份數可相互佐證，則被告上
    開辯詞並非無據，尚屬可採。準此，本院調查審判中所存在之一切證據後，認為
    僅足以證明被告確係擅自重製扣案之藍色盜版影音光碟片六片，至於扣案之白色
    盜版影音光碟片四片部分，則尚無積極證據證明亦係被告以擅自重製之方法所得
    之物。故就扣案之白色盜版影音光碟片四片之部分，被告被訴亦涉犯著作權法，
    該部分即屬不能證明，本應諭知無罪判決，以示審慎，惟公訴人既認被告該部分
    犯行若係成罪，亦與前開有罪部分為接續犯之實質上一罪法律關係，故本院就該
    部分即無庸另為無罪之諭知；又該等白色盜版影音光碟片四片，既非被告所有之
    物，亦非著作權法第九十八條但書所規定之物，本院即無得諭知沒收之，附此敘
    明。
五、末查，被告為警查獲時，雖尚遭查獲其意圖營利而出租盜版電影影音光碟片，並
    另行扣得盜版電影影音光碟片共計一百零四片，其中二十四片為侵害丙○○○股
    份有限公司（下稱得利公司）著作財產權之電影影音光碟片重製物，其餘八十片
    則為著作財產權利人不明之電影影音光碟片重製物，然被告自警詢、偵訊均大致
    供述：該等影音光碟片係伊於九十三年五月間為出租使用而依報載廣告所購入等
    語，而本院查該等影音光碟片重製物所使用之光碟片廠牌、型號確實互不相同，
    其上所書寫之片名亦顯非出自同一人之筆跡，且大部分之電影每部均僅有一套，
    故被告上開所述尚非全然無據。而被告上開行為，雖係犯修正前著作權法第九十
    二條第一項之意圖營利而以出租之方法侵害他人著作財產權罪，然依修正前同法
    第一百條之規定，尚屬須告訴乃論之罪，而其中侵害得利公司著作財產權之電影
    影音光碟片重製物二十四片，業經得利公司具狀撤回告訴在案（詳九十三年度偵
    字第一０二０一號卷第九０至九一頁），而其餘著作財產權利人不詳之電影影音
    光碟重製物八十片之部分，自始未據任何權利人主張權利而提出告訴，則該等部
    分既經撤回告訴或未據告訴，而非公訴人聲請簡易判決處刑之範圍，本院亦無從
    審理之，故該等扣案物本院即無得為沒收之諭知，併此敘明。
六、據上論斷，應依刑事訴訟法第四百五十二條、第二百七十三條之一第一項、第二
    百九十九條第一項前段，修正後著作權法第九十一條第一項、第九十八條前段，
    刑法第十一條、第二條第一項前段、第四十一條第一項前段，罰金罰鍰提高標準
    條例第二條，判決如主文。
中      華      民      國    九十四    年      四      月    二十九    日
                                      臺灣臺中地方法院刑事第十一庭
                                          法  官  廖  慧  如
右正本證明與原本無異。
如不服本判決，應於判決送達後十日內向本院提出上訴狀，上訴於臺灣高等法院臺中
分院（須附繕本）。
              書記官
中      華      民      國    九十四    年      四      月    二十九    日
附錄論罪科刑法條
修正後著作權法第九十一條第一項
擅自以重製之方法侵害他人之著作財產權者，處三年以下有期徒刑、拘役，或科或併
科新臺幣七十五萬元以下罰金。
